臺灣基隆地方法院民事判決　　　　　　　 99年度訴字第350號
原　　　告　陳永進
訴訟代理人　余鑑昌律師
被　　　告　來來營造股份有限公司
法定代理人　李枝鉉
上列當事人間確認委任關係不存在事件，本院於中華民國100.年
３月２日辯論終結，茲判決如下：
    主  文
原告之訴駁回。
訴訟費用由原告負擔。
    事實及理由
一、本件被告未於言詞辯論期日到場，惟無民事訴訟法第0386條
    所列之各種情形，爰准原告聲請，由其一造辯論而為判決，
    先予敘明。又「公司與董事間訴訟，除法律另有規定外，由
    監察人代表公司，股東會亦得另選代表公司為訴訟之人。」
    公司法第0213條定有明文。本件乃原告以渠非被告之股東及
    董事，卻被登記為被告之股東及董事，故對被告提起訴訟，
    請求確認渠與被告間之董事委任關係不存在，依上開規定，
    自應以被告之監察人「李枝鉉」為被告之法定代理人，而非
    以被告之董事長「陳添福」為被告之法定代理人，亦先予敘
    明。
二、原告起訴主張：渠從未擁有被告之股權而為被告之股東，更
    未曾簽具「董事願任同意書」而擔任被告之董事，詎因被告
    積欠營利事業所得稅新臺幣（下同）9,569,873.元，遭財政
    部臺灣省北區國稅局汐止稽徵所瑞芳服務處及基隆市稅捐稽
    徵局移送法務行政執行署宜蘭行政執行處（下稱宜蘭行政執
    行處）執行（即該處95年營所稅執特專字第263565號），竟
    將渠列為被告之法定清算人，令渠甚感訝異，經渠查閱被告
    之公司登記資料，始知被告於民國（下同）84年８月８日將
    渠登記為被告之股東及董事；惟渠確非被告之股東，更未同
    意擔任董事乙職，渠何以在84年８月８日被登記為被告之董
    事，渠並不知悉，被告選任渠為董事，於法不合，渠亦未簽
    署「董事願任同意書」，故兩造委任關係不存在等情，為此
    依民事訴訟法第0147條第１項前段之規定，提起本件訴訟，
    請求判決：「確認原告與被告間之董事委任關係不存在」。
    另渠與訴外人吳素珍雖相識，惟二人從無金錢瓜葛，更遑論
    二人間發生被告股權讓與情事，渠並未自訴外人即被告股東
    吳素珍受讓被告之股份，且依被告「股東名簿」、「股東臨
    時會決議錄」、「董事會決議錄」所示之全體股東、董事、
    監察人名冊所載，僅有訴外人陳榮春與原告熟識及有金錢往
    來，而陳榮春於82、83年間陸續向渠借款達千萬元以上，當
    時並曾應允提供不動產設定抵押權予渠，藉以保障渠之債權
    ，諒係陳榮春向渠拿取國民身分證影本後，趁辦理設定抵押
    權事宜之便，而自作主張持渠提供辦理設定抵押權之相關資
    料，轉而辦理被告股東及董事之登記，以塘塞其業已提供擔
    保。惟陳榮春縱有上述行為，然此未經渠同意，其所為變更
    登記對渠應無拘束效力。又觀被告於83年12月16日變更登記
    後之登記事項卡上，董事長陳添福、董事陳素蘭及李枝鉉所
    蓋之印章均非一般之便章，唯獨渠所蓋之印章係以電腦掃描
    用楷書體所電刻之便章，亦可證渠之用印，並非渠願任而蓋
    用，渠被登記為被告之董事，非屬渠之本意；渠在不知情而
    受任被告之董事，渠與被告間之委任關係自不存在。
三、被告經本院合法通知，未於言詞辯論期日到場，亦未提出書
    狀為任何聲明或陳述。
四、按「確認法律關係之訴，非原告有即受確認判決之法律上利
    益者，不得提起之。」民事訴訟法第0247條第１項前段定有
    明文。所謂即受確認判決之法律上利益，須因法律關係之存
    否不明確，致原告在私法上之地位有受侵害之危險；亦即原
    告主觀上認其在法律上之地位有不安之狀態存在，而此種不
    安之狀態得以對於被告之確認判決除去者即屬之。本件原告
    主張其非被告之股東及董事，而被登記為被告之股東及董事
    ，並因被登記為董事而遭宜蘭行政執行處列為被告之法定清
    算人，通知渠應限期繳納營利事業所得稅，否則將依法限制
    渠出境，則兩造間是否存有股東及董事委任之法律關係即有
    不明之處，且原告主觀上認其在法律上之地位有不安之狀態
    存在，而此種不安之狀態，得以確認判決將之除去，是原告
    提起本件確認之訴，即有即受確認判決之法律上利益，先予
    敘明。
五、查原告主張之上開事實（詳見上開二、第１至12行），固據
    渠提出宜蘭行政執行處99年６月２日宜執和95年營所稅執特
    專字第00263565號函影本及被告公司84年８月８日變更登記
    後之變更登記事項卡（含董事、監察人名單）影本各１件為
    證，惟查：(一)宜蘭行政執行處99年６月２日宜執和95年營
    所稅執特專字第00263565號函影本僅足證明該處將原告列為
    「法定清算人」而已；被告公司84年８月８日變更登記後之
    變更登記事項卡（含董事、監察人名單）影本亦僅足證明被
    告公司於當時之登記情形及該公司之董事、監察人之姓名、
    身分證統一編號、持有股份及住所或居所而已，均不足以證
    明原告非被告之股東及董事；(二)其次、經本院向被告公司
    登記之主管機關臺北縣政府借調被告公司之登記卷宗詳細核
    對，結果被告公司確實曾於83年12月14日具文向當時之主管
    機關臺灣省政府建設廳申請變更登記，所附之「股東名簿」
    中確有原告之姓名（原告確為股東），「董事監察人名單」
    中亦確有原告之姓名（原告確為董事），並附有被告公司83
    年12月11日「股東臨時會決議錄」（選任陳添福、原告及陳
    素蘭為董事，李枝鉉為監察人及互選陳添福為董事長）及原
    告之身分證影本，而該公司登記卷宗乃行政機關所管有，自
    為真正，尤其原告之身分證影本如非原告提供予被告，應不
    致於隨申請書附送予公司登記之主管機關為是；原告雖陳稱
    ：渠之身分證影本可能係渠之債務人陳榮春趁機予以挪用云
    云（詳見上開二、第15至26行）；惟如確係陳榮春所挪用，
    何以原告迄今仍未對陳榮春採取法律行動（如提出告訴等）
    以為救濟？足見原告所陳並非實情。(三)依原告所自陳（詳
    見上開二、第15至26行），陳榮春於82、83年間曾陸續向渠
    借款達千萬元以上，當時並曾應允提供不動產設定抵押權予
    渠，藉以保障渠之債權，則陳榮春當時有無為渠設定抵押權
    ，原告應知之甚詳，惟原告迄今均未提出當時陳榮春為渠設
    定抵押權之相關文件，以資佐證，已難信為真實；反而陳榮
    春於本院訊問時證稱：「可能是公司有跟原告借錢，所以把
    公司股權給原告作抵押。」（詳見本院99年12月８日言詞辯
    論筆錄），亦即原告有可能因貸款予被告（或其董事長陳添
    福或原告所指稱之陳榮春），而取得被告之股份；故原告為
    被告之股東，並因而被選為「董事」，反可能為事實。(四)
    證人即被告之股東陳榮春雖曾證稱：「據我所知原告陳永進
    不是股東，在我離開公司以前，我都不知道陳永進有做被告
    來來公司的股東。」及陳素蘭亦證稱：「我不知道（原告陳
    永進是不是公司的股東。」（詳見本院99年12月８日言詞辯
    論筆錄）；惟該二人均與原告熟稔，且今日被告公司已被撤
    銷設立登記，欠有大量稅款，被稅捐稽徵機關移送行政執行
    機關強制執行中，為迴護原告，未為真實證言，不難想像，
    總之，尚難因該二人之證言，即認定原告非被告之股東及董
    事。(五)此外，如原告確係被偽造文書（蓋章於董事、監察
    人名單上），並持已行使（持向當時之主管機關臺灣省政府
    建設廳申請變更登記），則原告理應向有關機關舉發，以求
    救濟為是，詎經本院曉示，原告仍毫無動作，凡此足以推認
    原告所陳未必屬實。尤其如非行政執行機關將原告列為法定
    清算人，將來可能聲請對原告為限制出境處分，原告未必會
    提起本件訴訟。(六)至被告於83年12月16日變更登記後之登
    記事項卡上，董事長陳添福、董事陳素蘭及李枝鉉所蓋之印
    章均較正式而非便章，唯獨原告所蓋之印章可能係以電腦掃
    描用楷書體所刻之便章（此為原告所推認，未必為真實），
    惟通常在未帶印鑑章或較正式之私章，而臨時找刻印行刻印
    章時，均屬如是，極為平常，亦尚難以該私章之較不正式而
    認為即非原告之私章（或為他人所偽造）。綜上，本院認為
    原告之主張尚難信為屬實。
六、原告既尚難證實渠確非被告公司之股東及董事，如上所述，
    則原告訴請判決：「確認原告與被告間之董事委任關係不存
    在」，自無依據，應不准許。
七、據上論結，本件原告之訴為無理由，依民事訴訟法第0385條
    第１項前段、第78條，判決如主文。
中    華    民    國    100   年    3     月    16    日
                  民事庭法      官  林金發
以上正本係照原本作成。
如不服本判決，應於本判決送達後20日內向本院提出上訴書狀，
併繳納上訴裁判費，上訴於臺灣高等法院。
中    華    民    國    100   年    3     月    16    日
                        法院書記官  林建清